【裁判字號】    99,上訴,2642
【裁判日期】    990823
【裁判案由】    妨害自由等
【裁判全文】
臺灣高等法院刑事判決                99年度上訴字第2642號
上  訴  人
即  被  告  乙○○原名陳尚武.
            甲○○
            丁○○
上列上訴人因妨害自由等案件，不服臺灣臺北地方法院98年度訴
字第1525號，中華民國99年6月11日第一審判決（起訴案號：臺
灣臺北地方法院檢察署98年度偵字第4724號），提起上訴，本院
判決如下：
    主  文
上訴駁回。
    理  由
一、按刑事訴訟法第361條第1項規定「不服地方法院之第一審判
    決而上訴者，應向管轄第二審之高等法院為之。」，而民國
    96年6月15日修正，同年7月4日修正公布之同條第2項並規定
    「上訴書狀應敘述具體理由。」，此屬法律上應具備之程式
    。又同法第362條、第367條前段分別規定「原審法院認為上
    訴不合法律上之程式或法律上不應准許或其上訴權已經喪失
    者，應以裁定駁回之。」、「第二審法院認為上訴有第362
    條前段之情形者，應以判決駁回之。」。而所謂不服第一審
    判決之「具體理由」，係指依據卷內訴訟資料，具體指摘第
    一審判決關於認定事實、適用法律及量刑等事項，有違法或
    不當之情形而言，此為提起第二審上訴之法定要件。倘上訴
    人之上訴書狀，雖有敘述上訴理由，惟並未具體指摘第一審
    判決關於認定事實、適用法律及量刑等事項究竟有何違法或
    不當情形，即難認已敘述具體理由，所為上訴，自屬不符法
    律上應具備之程式。
二、本件原審就被告乙○○、甲○○、丁○○所犯妨害自由等罪
    ，判決「乙○○共同以其他非法方法，剝奪人之行動自由
    ，累犯，處有期徒刑肆月，如易科罰金，以新臺幣壹仟元折
    算壹日。甲○○共同以其他非法方法，剝奪人之行動自由
    ，累犯，處有期徒刑參月，如易科罰金，以新臺幣壹仟元折
    算壹日。丁○○共同以其他非法方法，剝奪人之行動自由
    ，處有期徒刑貳月，如易科罰金，以新臺幣壹仟元折算壹日
    。」（如附件原審判決書所載），上訴人即被告乙○○、甲○○、丁○○不服原判決，提起上訴，其上訴理由狀係出於
    同一書寫版本，僅泛稱：其等僅是作民事糾紛之協調，並無
    妨害自由行為云云；另被告甲○○再以上訴理由狀稱：當時
    其坐於後座，與被害人有手足關係，未參與妨害自由行為等
    語。然查，上訴人等之上訴理由並未具體指摘原判決關於認
    定事實、適用法律等事項，究竟有何違法或不當之情形。揆
    諸上開說明，本件上訴不合法律上之程式，且無從命補正，
    應予駁回，並不經言詞辯論為之。
據上論斷，應依刑事訴訟法第367條前段、第372條，判決如主文
中    華    民    國    99    年    8     月    23    日
                  刑事第一庭審判長法  官  葉騰瑞
                                  法  官  莊明彰
                                  法  官  王炳梁
以上正本證明與原本無異。
如不服本判決，應於收受送達後10日內向本院提出上訴書狀，其
未敘述上訴之理由者並得於提起上訴後10日內向本院補提理由書
（均須按他造當事人之人數附繕本）「切勿逕送上級法院」。
                                  書記官  陳佳伶
中    華    民    國    99    年    8     月    23    日
附件：
臺灣臺北地方法院刑事判決              98年度訴字第1525號
公  訴  人  臺灣臺北地方法院檢察署檢察官
被      告  乙○○  男  34歲（民國○○年○○月○○日生）
                    身分證統一編號：Ｚ000000000號
                    住臺北市○○區○○路6段100巷2號
                    居臺中市○○路300號
            甲○○  男  29歲（民國○○年○○月○○日生）
                    身分證統一編號：Ｚ000000000號
                    住臺北市大安區○○○路○段86號
                    居臺中市○○路333號
                    （現另案於臺灣臺北看守所羈押）
            丁○○  男  35歲（民國○○年○月○○日生）
                    身分證統一編號：Ｚ000000000號
                    住臺北縣新莊市○○路361號7樓
                    居臺北縣永和市○○街33號3樓
上列被告因妨害自由案件，經檢察官提起公訴（98年度偵字第47
24號），本院判決如下：
    主  文
乙○○共同以其他非法方法，剝奪人之行動自由，累犯，處有期
徒刑肆月，如易科罰金，以新臺幣壹仟元折算壹日。
甲○○共同以其他非法方法，剝奪人之行動自由，累犯，處有期
徒刑參月，如易科罰金，以新臺幣壹仟元折算壹日。
丁○○共同以其他非法方法，剝奪人之行動自由，處有期徒刑貳
月，如易科罰金，以新臺幣壹仟元折算壹日。
    事  實
一、乙○○於民國94年因偽造文書案件，分經金門地方法院以94
    年度城簡字第45號、本院94年度訴字第1089號依序判決處有
    期徒刑4月、3月確定，經本院95年度聲字第408號裁定應執
    行有期徒刑6月確定，於95年6月5日易科罰金執行完畢。甲○○於95年因施用毒品案件，經本院以95年度易字第2171號
    判處有期徒刑4月確定，嗣經本院96年度聲減字第2565號裁
    定減為有期徒刑2月確定，於98年1月19日易科罰金執行完畢
    。
二、緣丁○○向乙○○借款新臺幣（下同）2百餘萬元，轉借予
    丙○○，因丙○○未清償，乙○○乃指示丁○○約丙○○見
    面處理債務，並通知其弟甲○○、友人綽號「阿文」姓名不
    詳成年男子到場，渠等4人即共同基於強暴方法剝奪他人行
    動自由犯意聯絡，先由丁○○於98年2月5日下午3時53分，
    佯以談論工作一事電約丙○○在址設臺北市中山區○○○路
    ○段12號統一超商見面，俟丙○○於同日下午4時許到場，欲
    坐上丁○○所駕0766-QZ號自用小客車之際，乙○○突以手
    強壓丙○○身體至後座，甲○○、阿文則分坐兩邊控制其行
    動後，即由丁○○駕車駛離該處。途中乙○○另基於傷害犯
    意，拳毆丙○○頭胸，俟丁○○依乙○○指示將丙○○載至
    臺北縣板橋市○○路某代書事務所辦公室後，乙○○即質問
    丙○○債務清償一事，因丙○○答以無力償還，乙○○忿氣
    難消，乃承前傷害接續犯意，對丙○○拳腳相向，致其受有
    眶底閉鎖性骨折、角膜表淺損傷；臉、頭皮、頸、眼眶組織
    、胸壁、肩部、肘、腕均挫傷之傷害，甲○○、丁○○則全
    程在場，監控丙○○行動，期間因丙○○電聯其妻陳素貞籌
    錢未果，且代書事務所已屆休息時間，乙○○、甲○○、丁○○乃承前妨害自由繼續犯意，由乙○○於同日晚間10時15
    分許，駕上開自小客車搭載甲○○、丁○○，再將丙○○押
    往臺北縣樹林市○○路468號「金莎汽車旅館306室」，欲於
    翌日至臺灣板橋地方法院聲請公證以保全乙○○上揭債權，
    以此強暴方法，剝奪丙○○行動自由，嗣陳素貞報警於同年
    月6日凌晨1時30分許，當場在306室查獲，丙○○始獲釋。
三、案經丙○○訴由臺北市政府警察局中山分局報請臺灣臺北地
    方法院檢察署檢察官偵查起訴。
    理  由
壹、證據能力：
一、按被告以外之人於審判外之言詞或書面陳述，除法律有規定
    者外，不得作為證據；被告以外之人於審判中有下列情形之
    一，其於檢察事務官、司法警察官或司法警察調查中所為之
    陳述，經證明具有可信之特別情況，且為證明犯罪事實之存
    否所必要者，得為證據：…三、滯留國外或所在不明而無法
    傳喚或傳喚不到者，刑事訴訟法第159條第1項、第159條之3
    第3款分有明文。查證人即告訴人丙○○、陳素貞曾於警詢
    作證，嗣經本院傳拘無著，有送達證書、報到單存卷為證，
    因公訴人並未舉證該2名證人警詢陳述究有何可信之特別情
    況，依刑事訴訟法第159條第1項，自不具證據能力。
二、次按被告以外之人於檢察事務官、司法警察官或司法警察調
    查中所為之陳述，與審判中不符時，其先前之陳述具有較可
    信之特別情況，且為證明犯罪事實存否所必要者，得為證據
    ，刑事訴訟法第159條之2定有明文。被告甲○○、丁○○警
    詢陳述，就被告乙○○以言，均屬被告以外之人於審判外言
    詞陳述，而被告甲○○、丁○○於本院審理時，均以證人身
    分作證，惟其證詞顯與渠等警詢陳述不符（詳後述），查被
    告甲○○經本院訊及乙○○是否毆打告訴人，被告甲○○證
    稱：有無拳打腳踢伊不清楚，因伊中間有出去外面拿煙，這
    部分應該沒有，伊警詢陳述係警察先打好問伊是不是，伊就
    照他上面打好的去答云云，衡被告甲○○於本院審理時，或
    以：伊不知定義，故不想回答，或以：伊不知為何到這邊變
    這個樣子、應該是沒有等不確定言辭託詞敷衍；而被告丁○○則於本院審理時證稱：伊不清楚告訴人傷勢是否係乙○○
    所致，惟被告丁○○自始至終均在場，業據其自承在卷，被
    告丁○○證稱不清楚云云，顯係迴護被告乙○○之詞；復衡
    佐被告甲○○於本院準備程序時從未表示警詢陳述係照本宣
    讀警員預先備製草稿，卻於本院審理程序作證時突謂此節，
    顯違一般陳述常態，已難盡信；再參以被告乙○○係被告甲○○兄長，亦為被告丁○○高中同學，分具親屬關係及一定
    情誼，亦無仇隙，衡之常情，被告甲○○、丁○○實無故捏
    虛詞構陷被告乙○○之必要，且渠等2人甫經查獲，防備心
    較為脆弱，較無受他人不正影響其陳述之虞，而係自然陳述
    ，應為真實可信；且被告丁○○警詢證稱：告訴人遭人拉上
    車等語，無異陷己亦受妨害自由罪嫌追訴處罰風險，此等違
    反己身利益之陳述，虛偽可能性極低，可信度甚高，且與被
    告甲○○所證互核一致，是本院審酌前開渠等2人審判外、
    審判中各陳述外部客觀情況、環境、條件等情狀，而認被告
    甲○○、丁○○警詢陳述，具自然可信特別情況；又被告3
    人有無妨害自由犯行、被告乙○○有無傷害行為等本案待證
    事實，已無得再從同一供述者即被告甲○○、丁○○取得與
    先前警詢相同之陳述內容，且遍核卷內證據，並無其他證據
    得予替代，是渠等2人警詢陳述，為證明被告乙○○犯行所
    必要，故被告甲○○、丁○○警詢陳述既具可信性、必要性
    要件，依上揭規定，均有證據能力（最高法院98年度台上字
    第3011號判決、96年度台上字第4365號判決參照）。
三、被告乙○○警詢陳述，對被告甲○○以言，係被告以外之人
    於審判外言詞陳述，惟當事人就其證據能力未聲明異議，且
    被告甲○○就被告乙○○警詢陳述尚答稱：沒有意見（本院
    卷45頁），亦無聲請傳訊，顯放棄行使詰問權，而本院審酌
    該陳述作成時情況，尚無違法或不當之處，適為本案證據，
    依刑事訴訟法第159條之5規定，有證據能力。
四、卷附馬偕醫院診斷證明書，係醫師從事醫療業務，在診治告
    訴人例行性診療過程所為醫療行為中，於業務上所出具之診
    斷書，核屬醫療業務上或通常醫療業務過程所製作證明文書
    ，自符刑事訴訟法第159條之4第2款規定，而有證據能力（
    最高法院95年度台上字第5026號判決參照）。
五、其餘憑以認定本案之非供述證據（詳後述），查無違反法定
    程序取得之情，依刑事訴訟法第158條之4規定反面解釋，應
    具證據能力。
貳、實體部分：
一、訊據被告乙○○、甲○○、丁○○俱供承：丁○○出借告訴
    人2百餘萬元款項，係向乙○○所借，因告訴人、丁○○均
    未清償，乙○○即要丁○○約告訴人出面處理，有與阿文、
    告訴人在統一超商乘車至板橋市○○路辦公室，阿文嗣先行
    離開，3人即偕告訴人再至金莎旅館等語。被告乙○○另坦
    認：有甩告訴人幾巴掌，年約30餘歲阿文係伊朋友等語，然
    均矢口否認有妨害自由、傷害犯行，被告3人均辯稱：無人
    強押告訴人，他係自行上車，且可自由行動云云，被告乙○○辯稱：未毆打丙○○臉以外之其他身體部位云云；被告甲○○辯稱：伊係搭乙○○便車欲返家而已，未強押告訴人，
    不知發生何事云云。
二、查被告乙○○指示被告丁○○約告訴人處理200餘萬元債務
    清償，並約被告甲○○、阿文陪同，俟告訴人至統一超商時
    ，即由被告丁○○駕自用小客車，被告乙○○坐副駕駛座，
    告訴人坐後座，被告甲○○、阿文則分坐其兩側，依被告乙○○指示駛至臺北縣板橋市○○路某代書事務所辦公室，途
    中，被告乙○○甩告訴人兩巴掌，嗣因告訴人電聯其妻陳素
    貞籌錢未果，且代書事務所已屆休息時間，被告乙○○乃駕
    車搭載被告甲○○、丁○○、告訴人至金莎汽車旅館306室
    ，欲於翌日至臺灣板橋地方法院聲請公證以保全債權等情，
    業據被告3人供承無訛（本院卷第38頁背面-39頁、第41頁背
    面-42、44頁背面、第138頁背面-第139頁），復據證人即查
    獲警員陳志豪於本院審理時結證：我們確定他們在這個汽車
    旅館，我們進去後，乙○○、甲○○、被害人在現場，被害
    人妻在報案後直到我們出發過程中，丙○○都有跟她聯絡，
    丙○○跟他老婆說：「籌不到錢，所以我又被帶到汽車旅館
    了」等語明確，是此部分事實，應堪認定。
三、告訴人確於統一超商遭被告乙○○強押上被告丁○○所駕汽
    車後座，由被告甲○○、阿文分坐兩側壓制其行動，途中，
    被告乙○○拳毆告訴人，駛至代書事務所後，乙○○在辦公
    室內復毆傷告訴人，嗣告訴人再遭被告3人押往金莎旅館，
    而剝奪其行動自由等情，有下列證據證據可資證明：
(一)證人即查獲警員曾煥銘於本院審理時證稱：告訴人妻報案後，
  ，告訴人有親自跟她通電話，說需要一筆錢，他老婆當時很緊
  張，進去後，看到告訴人被限制自由，他自稱有被打，（問：
  進到汽車旅館後告訴人有很緊張嗎？）答：應該是時間長很累
  ，也是會緊張，他是坐在靠近窗戶的椅子上，其他人在他旁邊
  類似守著他，（問：查獲當時你依據現場何種客觀事證認為被
  害人被限制自由？）答：被害人就是坐在那邊，其他人在旁邊
  看守。（問：你們到現場之後，被害人有沒有就他是非自願性
  到現場這件事情跟你們做表示？）答：有，他說他欠他們錢，
  被害人說他不只被押到那個地方，還有到臺北縣某處，後來才
  至汽車旅館等語。
(二)證人即查獲警員陳志豪於本院審理時結證：丙○○老婆報案後
  一直到我們出發過程中，丙○○都有跟他老婆聯絡，他跟她說
  他被控制住了，要她籌錢，最重要的是他老婆有提示一通簡訊
  ，簡訊內容說有危險性，我們根據這通簡訊才會發動後面偵查
  作為，他老婆當時很緊張，我們進到金莎汽車旅館306室後，
  看到丙○○臉部狀態有傷痕，是在臉部。（問：乙○○、甲○○那時在做什麼？）答：伊記不清楚是誰，一個在房間客廳裡
  ，一個在浴室，但衣服是好好的沒在洗澡，我們有問丙○○是
  誰打他的，他說是乙○○等情明確。
(三)被告丁○○於警詢及偵查中向檢察官陳稱：在97年3至5月間，
  丙○○陸續向伊借錢，而伊有些錢係跟乙○○借，因伊未還錢
  ，乙○○以為伊騙他錢，故伊才會找丙○○出面處理，然後乙○○、甲○○及該不知名男子就把丙○○押上車帶走，當時伊
  坐駕駛座開車，丙○○要開副駕駛車門時，就被帶上車，伊看
  到丙○○被拉上車，但不曉得是誰拉上車，他們上車時很像有
  一點推擠，丙○○被拉上車後坐在甲○○跟不知名男子中間，
  在車上乙○○講話很大聲，伊與乙○○、甲○○及不知名男子
  將丙○○帶往板橋事務所時討論債務問題，並未經過丙○○同
  意，在板橋時，他被乙○○毆打，所以他頭、臉、身體有多處
  挫傷，伊有在場看到，其他人沒有打他，伊等離開會議室已近
  晚間10點，當時乙○○口氣很差，不清楚不知名男子何時離開
  ，他未跟伊等去樹林，後來因時間已晚，事務所要休息，乙○○就叫伊等上車，然後直接將車開至汽車旅館，（問：丙○○
  稱在統一超商遭你、乙○○、甲○○、不知名男子強押至板橋
  某大樓，期間不准他離開，僅可以打電話籌錢是否屬實？）答
  ：在事務所內只准他打電話籌錢沒錯等語【臺灣臺北地方法院
  檢察署98年度偵字第4724號卷（下稱偵卷）第23-27、106-107
  頁】。
(四)被告甲○○於警詢及偵查中向檢察官陳稱：伊等開丁○○休旅
  車去旅館，去協商伊兄和丁○○、丙○○間債務問題，乙○○
  約伊在天津街口碰面，他要伊陪他出去辦事情，當時丁○○開
  車，乙○○坐副駕駛座，丙○○坐後座中間，伊與姓名不詳男
  子分坐丙○○兩側，在車上乙○○與丙○○因債務問題引發口
  角，乙○○就從前座轉身拳毆丙○○頭、臉，伊等下車後，伊
  就用手貼在丙○○後背，請他上四樓，出電梯後，就進辦公室
  最裡面一間會議室協商債務問題，丙○○說在會議室內遭乙○○對其臉、頭、身體拳打腳踢是事實，乙○○有打人，在車上
  打被害人頭胸部，伊看到乙○○在辦公室內口氣很差等語（偵
  卷第41-43、101-102頁），核與被告丁○○上揭所供：在板橋
  時，告訴人被乙○○毆打，故他頭、臉、身體有多處挫傷等語
  一致，足證告訴人確於車內、板橋辦公室內遭被告乙○○毆傷
  ，是被告乙○○辯稱：僅甩告訴人幾巴掌，並未毆打云云，洵
  係飾卸狡詞，要無足取，亦徵被告甲○○嗣於本院審理時以證
  人身分所證：乙○○沒打告訴人胸部，伊警詢陳述係警察繕打
  完畢後叫伊簽名云云，顯基於手足情誼所為迴護被告乙○○之
  詞，尚無可採。
(五)復參酌被告乙○○警詢供承：伊於98年2月5日下午4時許在便
  利商店與丁○○、甲○○、阿文將甲○○帶上車，伊當時很強
  烈跟丙○○說，你跟丁○○總不能拿伊錢，而二人都沒有給伊
  一個交待，所以丙○○當然就一定要上車，（問：你是用手壓
  制被害人上車嗎？）答：伊用手抓著他，口氣很堅決說，你今
  天一定要跟伊解決債務，阿文、甲○○係伊打電話叫來陪伊處
  理債務，債務尚未處理完成前，伊不會讓丙○○離開現場，因
  伊怕找不到他人，伊在辦公室有甩他巴掌等語（偵卷第33-35
  、104、本院卷第41頁背面），核與被告丁○○於警詢前揭所
  供：告訴人遭人拉上車，上車時他們有推擠，期間只准告訴人
  打電話籌錢，不准他離開，伊等將丙○○帶往板橋事務所時討
  論債務問題，並未經過丙○○同意各情相符，是認被告乙○○
  、丁○○警詢陳述應屬信實，堪證告訴人在對方人多勢眾情況
  下，遭被告乙○○以手壓制強迫上車，先至臺北縣板橋市，再
  至金莎旅館，而被告甲○○、丁○○負責在旁看管，在告訴人
  未就債務清償為明確承諾及處理前，並無法離開，其行動自由
  顯遭剝奪無訛，是被告丁○○嗣於本院審理時以證人身分證稱
  ：丙○○係自願上車，沒有不准他離開云云，顯係圖飾渠等刑
  責所為，難以採信。而依被告乙○○前揭所為甲○○係伊打電
  話叫來陪伊處理債務之供述，及被告甲○○於本院準備程序時
  陳稱：乙○○所述屬實等語（本院卷第45頁），被告甲○○既
  知被告乙○○要其偕同到場之目的，且從被告甲○○於告訴人
  上樓時，尚以己手貼在告訴人後背促其上樓，嗣於辦公室、金
  莎旅館均在場以控制告訴人行動範圍等舉措，堪證被告甲○○
  顯係基於妨害自由犯意，而參與控制行動自由犯罪構成要件行
  為，其所辯：僅係搭便車，未強押告訴人云云，與上揭事證不
  符，並無足採。
(六)末佐以告訴人傳送予妻之簡訊翻攝照片顯示內容為：「有危險
  性」，若告訴人係自願上車，則何需傳送此等表徵己陷危險狀
  態求救簡訊，且於警員曾煥銘到場時，面色緊張，尚對之表示
  己遭押往兩處，堪證告訴人確遭強暴方法拘束行動自由；末衡
  酌卷附馬偕醫院診斷證明書載述告訴人傷勢為：「眶底閉鎖性
  骨折、角膜表淺損傷、臉、頭皮、頸、眼眶組織、胸壁、肩部
  、肘、腕均挫傷」，及告訴人臉、肩、肘受傷照片（偵卷第58
  -62頁），綜合上揭證據，從證人即查獲警員所證告訴人查獲
  當時神色舉措、被告3人互核一致之警詢陳述，足證被告3人確
  以強暴方法剝奪告訴人行動自由，被告乙○○另毆傷告訴人之
  事實，是本案事證明確，被告3人犯行，堪以認定，應依法論
  科。
四、(一)核被告乙○○所為，係犯刑法第277條第1項傷害罪、第30
      2條第1項非法方法剝奪他人行動自由罪；被告甲○○、丁○○均係犯刑法第302條第1項非法方法剝奪他人行動自由
      罪。被告3人、阿文就剝奪他人行動自由犯行，有犯意聯
      絡與行為分擔，係共同正犯。被告3人自98年2月5日下午4
      時起至翌日凌晨1時30分許止妨害自由犯行，為繼續犯之
      單純一罪。而被告乙○○2次傷害犯行，於密切接近時地
      實施，侵害同一法益，其行為獨立性極為薄弱，依一般社
      會健全觀念，在時間差距上，難以強行分開，在刑法評價
      上，視為數個舉動接續施行，合為包括一行為予以評價，
      較為合理，係接續犯（最高法院86年台上字第3295號判例
      參照），應論以包括一罪。而被告乙○○在拘束他人行動
      自由繼續狀態中毆傷告訴人，係一行為觸犯數罪名之想像
      競合犯，應依刑法第55條，從一重之剝奪他人行動自由罪
      處斷。
    (二)被告乙○○於94年因偽造文書案件，分經金門地方法院以
      94年度城簡字第45號、本院94年度訴字第1089號依序判決
      處有期徒刑4月、3月確定，經本院95年度聲字第408號裁
      定應執行有期徒刑6月確定，於95年6月5日易科罰金執行
      完畢。甲○○於95年因施用毒品案件，經本院以95年度易
      字第2171號判處有期徒刑4月確定，嗣經本院96年度聲減
      字第2565號裁定減為有期徒刑2月確定，於98年1月19日易
      科罰金執行完畢，有臺灣高等法院被告前案紀錄表在卷為
      證，渠等前受徒刑執行完畢，5年以內故意再犯有期徒刑
      以上之罪，均為累犯，各依刑法第47條第1項規定加重其
      刑。爰審酌被告乙○○於84年因違反麻醉藥品管理條例、
      84年因傷害、86年因恐嚇取財、87年因妨害兵役治罪條例
      、94、95年因偽造文書案件；被告甲○○於89年因傷害、
      91、94年因妨害自由案件，均經法院判處罪刑確定；被告
      丁○○則無前科，素行尚可，有上開前案紀錄表在卷為證
      ；被告3人僅供認部分犯行，尚未與告訴人和解之犯後態
      度；被告3人係因告訴人久欠借款，又避不見面，乃起意
      為本案犯行，以保全債權之犯罪動機、目的；兼衡告訴人
      行動自由遭拘束期間約10小時、告訴人傷勢、因告訴人被
      告乙○○高中肄業、被告甲○○高中肄業、被告丁○○高
      中畢業智識程度、犯罪手段、生活狀況等一切情狀，分別
      量處如主文所示之刑，併各諭知易科罰金折算標準。又被
      告3人行為後，經總統於98年1月21日、同年12月30日2次
      公布修正之刑法第41條，依序自98年9月1日、99年1月1日
      起施行，惟該2次修正，俱屬檢察官執行時所應處理事項
      ，非刑罰法律有變更，自無庸比較新舊法，應逕適用修正
      後刑法第41條，附此指明。
參、被告3人恐嚇罪嫌、傷害罪嫌不另為無罪諭知部分：
一、公訴意旨略以：被告甲○○於被告乙○○在車上拳毆告訴人
    頭胸時，被告甲○○以身體緊靠告訴人，使其無法抗拒，乙○○在板橋市辦公室內尚持椅子丟向告訴人，並恫稱：「今
    天如果不還錢，就不能回家，要不要我帶幾個小弟去住你家
    ，直到你還錢」，因認被告3人此部分亦涉犯刑法第277條第
    1項傷害、恐嚇罪嫌云云。
二、按犯罪事實應依證據認定之，無證據不得認定犯罪事實，刑
    事訴訟法第154條第2項定有明文。而檢察官就起訴犯罪事實
    ，應負提出證據及說服之實質舉證責任。倘所提證據不足積
    極證明被告有罪，基於無罪推定原則，自應諭知無罪判決（
    最高法院92年臺上字第128號判例參照）。
三、公訴人認被告3人涉犯上開罪嫌，係以告訴人指訴、診斷證
    明書為其論據。
四、訊據被告3人堅詞否認有此犯行，被告乙○○辯稱：伊有拿
    起椅子重落在桌面，但未打到告訴人，未講上揭恐嚇言詞；
    被告甲○○、丁○○則辯稱：伊等未打告訴人等語。經查：
    被告乙○○以椅子丟砸告訴人頭部、被告甲○○於被告乙○○在車內拳毆告訴人時，以身體緊靠告訴人使其無法反抗、
    被告乙○○在辦公室內為上揭恐嚇言詞等節，僅有告訴人警
    詢單一指述（偵卷第14-15頁），惟告訴人此部分指述，並
    無證據能力，業如前述，自不得作為本案證據；復查被告3
    人歷次供詞內容，亦未曾述及確有此情，自不得認定渠等有
    恐嚇犯行，及被告乙○○曾以椅子丟砸告訴人頭部，而被告
    甲○○、丁○○固有妨害自由犯行，業如前述，然僅憑渠等
    在場之事實，尚不得率認渠等2人就被告乙○○個人於途中
    因與告訴人偶發口角，乃憤而傷害告訴人犯行亦有犯意聯絡
    及行為分擔，況公訴人就此亦未提出證據以徵其實，當不得
    逕以擬制、推測方法遽認被告被告甲○○、丁○○有此犯行
    ，原應諭知渠等無罪，惟公訴意旨認被告3人此部分罪嫌，
    倘成立犯罪，與前揭論罪科刑部分有裁判上一罪關係，故不
    另諭知無罪。
據上論斷，應依刑事訴訟法第299條第1項前段，刑法第28條、第
302條第1項、第277條第1項、第55條、第47條第1項，第51條第5
款、第41條第1項前段，刑法施行法第1條之1第1項、第2項前段
，判決如主文。
本案經檢察官張成業到庭執行職務。
中    華    民    國    99    年    6     月    11    日
                    臺灣臺北地方法院刑事第14庭
                        審判長法  官  吳冠霆
                              法  官  賴武志
                              法  官  陳琪媛
以上正本證明與原本無異。
如不服本判決，應於判決送達後10日內，向本院提出上訴狀。
                              書記官  陳豪達
中    華    民    國    99    年    6     月    11    日
附錄法條全文：
中華民國刑法第277條
傷害人之身體或健康者，處3年以下有期徒刑、拘役或1千元以下
罰金。
犯前項之罪因而致人於死者，處無期徒刑或7年以上有期徒刑；
致重傷者，處3年以上10年以下有期徒刑。
中華民國刑法第302條
私行拘禁或以其他非法方法，剝奪人之行動自由者，處5年以下
有期徒刑、拘役或3百元以下罰金。
因而致人於死者，處無期徒刑或7年以上有期徒刑，致重傷者，
處3年以上10年以下有期徒刑。
第1項之未遂犯罰之。

司法院資訊處製作；財團法人民間司法改革基金會備份。
